【裁判字號】    92,訴,404
【裁判日期】    921031
【裁判案由】    偽造有價證券等
【裁判全文】
臺灣屏東地方法院刑事判決                          九十二年度訴字第四四號
    公  訴  人  臺灣屏東地方法院檢察署檢察官
    被      告  甲○○
    指定辯護人  本院公設辯護人乙○○
右被告因偽造有價證券等案件，經檢察官提起公訴（九十二年度偵緝字第四０號），
本院判決如左：
    主  文
甲○○意圖供行使之用，而偽造有價證券，處有期徒刑壹年捌月。偽造「丙○○」為
發票人、發票日八十八年十二月二十五日、票面金額新台幣貳萬元之本票拾伍張，及
偽造「丙○○」名義之印章壹枚，均沒收。
    事  實
一、甲○○於民國八十八年七月二十五日，自任互助會會首，邀集丙○○、張耀仁、
    鄭麗香及陳桂琴等會員二十人，成立民間互助會，採內標制，每會會款為新台幣
    （下同）二萬元，會期自八十八年七月二十五日起，至九十年三月二十五日止，
    共計二十一會，於每月二十五日下午一時許，定期在其位於屏東縣林邊鄉林邊村
  忠福巷八之四號住處開標，由標息最高者得標，該得標者並需簽發本票交予其他
    活會會員以供擔保，甲○○並負責主持開標及向各會員收取會款等事務。詎甲○
    ○嗣因財務困窘，急需金錢週轉，竟基於意圖為自己不法所有及偽造文書之意思
    ，於八十八年十二月二十五日第六期互助會開標時，利用互助會會員間不盡相識
    及會員丙○○並未到場參與競標之機會，以在紙上填寫「丙○○」署名及標息「
    三千五百元」之方式，偽造足以表示丙○○欲以此標息競標文意之標單參與競標
    ，以最高標得標，足以生損害於丙○○及其他尚未得標之活會會員。並為遂行其
    詐欺取財之目的，基於供行使之用之意圖，偽造如「丙○○」署押於空白本票上
    ，並在屏東縣林邊鄉某地，利用不知情之刻印者，偽刻「丙○○」印章一枚，將
    該偽造之印章蓋印於上開本票上，完成發票行為，偽造「丙○○」為發票人、發
    票日為八十八年十二月二十五日、票面金額為二萬元之本票十五張，再於八十八
    年十二月二十五日冒標日期後之數日內，先後將上開偽造之本票分別交付予尚未
    得標之活會會員收執，以供擔保（並未交付偽造丙○○名義之本票予丙○○），
    且另向被冒標之會員丙○○訛稱係其餘會員得標，致使不知情之活會會員誤信該
    次會期為丙○○得標，不知情之丙○○則誤信係其餘活會會員得標，均陷於錯誤
    ，乃將經扣除各該會期標息後之會款一萬六千五百元交付予甲○○，因而詐得會
    款共計二十六萬四千元。嗣甲○○因週轉不靈，於八十九年十月突然宣布止會，
    丙○○等活會會員始知受騙。
二、案經丙○○訴由臺灣屏東地方法院檢察署檢察官偵查起訴。
    理  由
一、右開事實，業據被告甲○○於偵訊及本院審理中供認不諱，核與告訴人丙○○指
    訴之情節相符（見九十二年度偵緝字第二七頁、第三三頁），且經證人張耀仁、
    鄭麗香、陳桂琴於偵查中證述「本票是甲○○交給我們的，只要是活會就會收到
    本票，被告應該有開十五張本票給我們，投標方式是有意投標的人，寫標單參加
    投標，然後由價高者得標後，再簽立本票給活會會員，我們都在會首家裡標會，
    該次被告是持丙○○的稟票說是丙○○得標，我們就將會款交給被告」等語明確
    （見九十二年度偵緝字第三二頁），此外，復有前揭互助會之會單一份（見九十
    年度偵字第一六四０號卷宗第八頁）及前揭偽造之本票影本三張（見九十二年度
    偵緝字第三七頁）附卷可稽，被告上開自白應與事實相符而值採信，本件事證明
    確，被告甲○○犯行足以認定。
二、按民間互助會會員標會時書寫之標單，一般均書寫金額及競標會員之姓名或代名
    ，而未冠以「標單」字樣，固非刑法第二百十條之私文書，應屬紙上之文字，然
    依習慣足以表示該人出息若干參與競標用意之證明，核屬刑法第二百二十條第一
    項以文書論之準私文書（參照最高法院八十七年度台非字第一二號判決意旨）。
    被告甲○○冒用告訴人丙○○名義，偽填丙○○署名及標息金額三千五百元，應
    屬足以表示被冒標會員丙○○欲以此標息競標文意之準私文書。嗣又行使參與競
    標，自足以生損害於被冒標之丙○○，並使其他尚未得標之會員誤信該次會期係
    告訴人丙○○得標，而交付應繳之會款予被告，且被告另向丙○○訛稱係其餘活
    會會員某人得標，致使告訴人丙○○亦陷於錯誤而交付應繳之會款，是核被告甲
    ○○所為，係犯刑法第二百十六條、第二百二十條第一項、第二百十條之行使偽
    造準私文書罪及同法第三百三十九條第一項之詐欺取財罪。被告又意圖供行使之
    用，而偽造「丙○○」名義之本票，持以交付尚未得標之會員收執，以供擔保，
    係另犯刑法第二百零一條第一項之偽造有價證券罪。其於八十八年十二月二十五
    日第六會期，同時偽造告訴人丙○○之本票十五張（至該時止，活會會員加告訴
    人丙○○共為十六人，惟被告自不會交付偽造之告訴人名義本票予告訴人，但會
    交付一張不知名的票據給丙○○以資取信），為基於單一犯意之接續行為，應僅
    各成立一偽造犯行。其偽造告訴人之署名，為偽造準私文書（標單）之部分行為
    ，又其偽造準私文書後，進而持以行使，偽造之低度行為應為行使之高度行為所
    吸收，均不另論罪。被告偽刻告訴人「丙○○」之印章，且在偽造之本票上偽填
    發票人為告訴人丙○○之署押，並將偽刻之印章蓋於其上，其所犯偽造署押、印
    章、印文，為偽造有價證券罪之部分行為，均不另論罪。又其偽造有價證券後，
    復持以行使，行使之低度行為應為偽造之高度行為所吸收，僅論以偽造有價證券
    罪即可。被告利用不知情之成年刻印者偽刻印章，係屬間接正犯。又其以一冒標
    行為，詐取多人之財物，均為一行為觸犯數罪名，屬同種想像競合犯，應從一重
    處斷。被告係以行使偽造準私文書及偽造有價證券之方法，達成其詐欺取財之結
    果，所犯偽造有價證券、行使偽造準私文書、詐欺取財三罪間，有方法結果之牽
    連關係，為牽連犯，應依刑法第五十五條後段規定，從一重之連續偽造有價證券
    罪處斷。此外，偽造有價證券罪之法定最低刑為三年以上有期徒刑，考其立法意
    旨在維護市場秩序，保障交易信用，然本件被告偽造之十五張本票，係合會會員
    間特別約定得標人須另行簽發本票，藉此擔保會款之用，被告一時思慮不周，以
    致誤蹈法網，且其偽造之本票未在市面流通，尚無危害市場交易之秩序，核與一
    般偽造票據行使之惡性犯行有間，本院認若處被告法定最低度刑責，仍嫌過重，
    客觀上足以引起一般之同情，爰依刑法第五十九條規定，酌減輕其刑。茲審酌被
    告之素行（前於八十九年間，因違反電子遊戲場業管理條例，經判處拘役五十日
    ）、行使偽造文書及本票所詐欺之金額合計約為二十六萬四千元，犯後雖坦承犯
    行，但未與告訴人達成民事和解，賠償損害，惟念其犯罪後坦承犯行，態度尚佳
    等一切情狀，量處如主文所示之刑。
三、末按沒收雖具有保安處分之性質，但依刑法第三十四條第二款規定，為從刑之一
    種，與主刑有其從屬關係，如行為後，法律有所變更，而主刑之法定最高度及最
    低度刑，與修正前之舊法完全相同，或僅沒收之從刑規定有所更易，主刑並未修
    正時，則沒收部分，固不生比較問題，依從新之原則，皆應適用修正後之法律，
    最高法院八十七年度台上字第三三九七號裁判意旨可資參照；被告行為後，刑法
    第二百零五條已於九十年六月二十日修正公布，如主文所示之本票十五張，雖未
    全部扣案，然不能證明業已滅失，揆諸前揭裁判意旨，自應依修正後刑法第二百
    零五條之規定予以宣告沒收。而本票上偽造之「丙○○」署押，屬偽造本票之一
    部分，已因本票之沒收而包括在內，爰不另為沒收之諭知。又被告用以偽造上開
    本票之丙○○名義印章一枚，經被告於本院審理中坦稱應該是還給告訴人或還在
    家中，並無法證明業已滅失，應依刑法第二百十九條之規定，宣告沒收。至被告
    偽造之合會標單一張，於該合會開標後，即已當場撕毀丟棄而不存在，已據被告
    在審理中供明在卷，自無從予以宣告沒收，附此敘明。
據上論結，應依刑事訴訟法第二百九十九條第一項前段，刑法第二條第二項、第二百
零一條第一項、第二百十六條、第二百十條、第五十五條、第五十九條、第二百十九
條、修正後第二百零五條，罰金罰鍰提高標準條例第一條前段，判決如主文。
本案經檢察官蔡榮龍到庭執行職務
中      華      民      國    九十二  年      十      月    三十一    日
                                      臺灣屏東地方法院刑事第四庭
                                          審判長法  官
                                                法  官
                                                法  官
右正本證明與原本無異。
如不服本判決應於收受本判決送達後十日內向本院提出上訴書狀，其未敘述上訴理由
者，並得於提起上訴後十日內向本院補提理由書狀（均須按他造當事人之人數附繕本
 ）
                                          書記官  許倬維
中      華      民      國    九十二    年      十      月    三十一    日
附錄論罪法條：
刑法第二百零一條第一項：
意圖供行使之用，而偽造、變造公債票、公司股票或其他有價證券者，處三年以上十
年以下有期徒刑，得併科三千元以下罰金。
刑法第二百十條
偽造、變造私文書，足以生損害於公眾或他人者，處五年以下有期徒刑。
刑法第二百十六條
行使第二百十條至第二百十五條之文書者，依偽造、變造文書或登載不實事項或使登
載不實事項之規定處斷。
刑法第二百二十條第一項：
在紙上或物品上之文字、符號、圖畫、照像，依習慣或特約，足以為表示其用意之證
明者，關於本章及本章以外各罪，以文書論。
刑法第三百三十九條第一項：
意圖為自己或第三人不法之所有，以詐術使人將本人或第三人之物交付者，處五年以
下有期徒刑、拘役或科或併科一千元以下罰金。


司法院資訊處製作；財團法人民間司法改革基金會備份。
